臺灣臺中地方法院交通事件裁定　　　　　　　　　　九十四年度交聲字第一四四號
　　原處分機關　交通部公路總局台中區監理所
　　異議人即
　　受處分人　　甲○○
　　代理人　　　方健智　律師
右列受處分人因違反道路交通管理處罰條例案件，對於交通部公路總局台中區監理所
九十四年一月二十七日所為之裁決（中監違字第裁６０─ＧＣ0000000號裁決
書），聲明異議，本院裁定如左：
    主  文
異議駁回。
    理  由
一、原處分機關略以：本案係台中市警察局第四分局舉發受處分人甲○○駕駛車號７
    ９６９─ＨＲ號自小客車，於九十四年一月二十六日二十二時零分許，在台中市
    ○○○○街四四九號前，因「酒後駕車拒絕測試（拒測）」違規，受處分人於應
    到案日期前到案，本所遂於九十四年一月二十七日以中監違字第裁６０─ＧＣ0
    000000號裁決書，裁處罰鍰新台幣六萬元整（罰鍰已於一月二十七日繳納
    ）、吊銷駕駛執照，三年內禁考，逾期則依裁決書處罰主文規定裁處，於法並無
    不合等語。
二、本件異議人即受處分人甲○○則以：緣受處分人於民國九十四年一月二十六日晚
    間十時許，駕駛７９６９─ＨＲ號自小客車返家，於台中市○○○○街四四九號
    （即受處分人家門口）門前遭台中市警察局第四分局警備隊巡佐楊志中攔檢。楊
    員要求受處分人進行酒測，受處分人隨即應允配合。惟查，楊員當日攜帶之酒測
    儀器因故障無法列印酒測結果，經多次測試仍無法正常使用。楊員即告知受處分
    人如罰單以「拒絕酒測」名目開立，大家均可省事，且情節輕微繳交罰款即可等
    語，受處分人不知「拒絕酒測」之法律效果，遂未表示意見。詎料，經受處分人
    於次日向台中區監理所辦理繳納罰款領回車輛手續，監理所承辦人員告知「拒絕
    酒測」情事嚴重，且須吊銷駕照三年，受處分人至此始知受騙。查受處分人當日
    並未拒絕酒測，此有隨行友人賴進昌、吳進忠及郭憲榮可到庭作證。本件受處分
    人在員警攔檢之前並無肇事發生危害，或有其他不遵守交通安全則而有即將發生
    危險之情事，員警以路邊臨檢方式欲對受處分人實施酒測，程序上即難認適法，
    臨檢欠缺正當性，縱受處分人有拒絕酒測情事，乃正當權利之行使，不得據以處
罰，爰聲明異議云云。
三、按汽車駕駛人拒絕接受酒精濃度測試之檢定者，處新台幣六萬元罰鍰，並當場移
    置保管其車輛及吊銷其駕駛執照，道路交通管理處罰條例第三十五條第三項定有
    明文。並依違反道路交通管理事件統一裁罰標準標規定，應處罰鍰新台幣六萬元
    、吊銷駕駛執照，三年內禁考。
四、經查：本件受處分人甲○○駕駛車號７９６９─ＨＲ號自小客車，於九十四年一
    月二十六日二十二時零分許，在台中市○○○○街四四九號前，為台中市警察局
    第四分局員警查獲因「酒後駕車拒絕測試（拒測）」違規，並掣開中市警交字第
    ＧＣ0000000號舉發違反道路交通管理事件通知單舉發等情，有前揭舉發
    通知單、（拒絕）酒精濃度測試表及取締違規現場錄音ＣＤ各一份在卷可稽。另
    據證人即本件執行酒測之員警李延逸到庭證述舉發情形，稱：「當初我們在大墩
    十二街四四九號前發現他違規停車，我們請他下車，有聞到蠻濃的酒味，車上大
    約有四、五個人，我們要酒測之前，告知他○點二二到○點五五要舉發，如果超
    過○點五五要移送，他有要求要漱口，之後叫他吹氣，他有吹，我們看到電腦顯
    示有○點六幾，突然消失，後來我們另一名警員送電池過來，第二次我們請他酒
    測，他就拒絕。他可能有看到酒測值，但是他沒有講。拒絕酒測之後我們就直接
    給他錄音。我跟當事人是離兩、三公尺，我在巡邏車那邊。楊志中警員是根據他
    拒測之後才告發的，錄音帶裡面我們都有告知他拒絕酒測的法律效果，他說好拒
    測，他願意拒測的法律效果。所以拒測單上面他有簽名。如果民眾說要拒測，我
    們就關機，第二次出來它就會顯示拒測」等語。另證人即本件舉發員警楊志中亦
    在庭證稱：「因為第一次酒測結果酒測值已經超過要移送公共危險，但是怎麼都
    印不出來，結果我們請他第二次再作酒測，受處分人就不願意了」等語，復經本
    院當庭諭知播放當日員警取締過程之錄音ＣＤ，勘驗結果：聽到員警跟受處分人
    告知時間，並詢問是否接受酒測，結果受處分人表明要拒測，員警並告知受處分
    人要在紅單上簽名等語。（見本院九十四年三月二十八日庭訊筆錄），是依證人
    所述舉發情形，雖受處分人於警方第一次要求酒測時有吹氣動作，然適因酒測器
    電力不足無法顯示及列印，顯見受處分人雖有吹氣動作，然仍並未完成酒測之程
    序，經員警更換電池後要求受處分人接受測試，受處分人即不願再配合，且在員
    警取締過程之ＣＤ中，受處分人已明白表示拒絕接受酒測，足徵異議人當時確於
    自由意志下，萌生拒絕接受酒測之意思，則原舉發單位依法舉發受處分人拒絕酒
    測違規，並無違誤。從而，原處分機關據以援引上開規定，裁處罰鍰新台幣六萬
    元整、吊銷駕駛執照，三年內禁考，逾期則依裁決書處罰主文規定裁處，於法並
    無不當。本件異議為無理由，應予駁回。
五、據上論斷，應依道路交通管理處罰條例第八十七條第二項、道路交通案件處理辦
    法第十九條，裁定如主文。
中      華      民      國    九十四    年      五        月     五     日
                                        臺灣臺中地方法院交通法庭
                                            法  官  王  靜  秋
右正本證明與原本無異。
如不服本裁定應於送達後五日內向本院提出抗告狀。
                                            書記官
中      華      民      國    九十四    年     五      月    五      日
